臺灣高等法院刑事判決
110年度上訴字第3320號
上  訴  人  
即  被  告  陳○○




指定辯護人  李庚道律師（扶助律師）
上列上訴人因家暴殺人等案件，不服臺灣新竹地方法院110年度
重訴字第8號，中華民國110年9月28日第一審判決（起訴案號：
臺灣新竹地方檢察署110年度偵字第3414號），提起上訴，本院
判決如下：
    主  文
上訴駁回。
    事  實
一、陳○○與甲○○前為夫妻關係(於民國108年6月10日離婚），具
    有家庭暴力防治法第3條第1款所定之家庭成員關係，離婚後
    2人仍同居在新竹縣○○鎮○○里○○00號住處；陳○○前因對甲○○
    實施家庭暴力行為，經臺灣新竹地方法院於110年1月14日以
    110年度司暫家護字第11號核發民事暫時保護令，裁定陳○○
    不得對甲○○為實施身體或精神上之騷擾、脅迫或其他不法侵
    害之行為，該保護令於同年月23日下午送達予陳○○知悉，甲○○自此即離家居住在外。
二、嗣於110年3月14日上午8時許，陳○○以LINE通訊軟體電請甲○○購買水果返回上開住處祭拜祖先，甲○○回稱「你是憑什麼
    叫我拜祖先」，待甲○○於同日上午11時25分許駕車返家後，
    2人又在客廳起口角爭執，甲○○進入房間後，陳○○明知人體
    之頸部係呼吸道所在之重要部位，甚為脆弱，若對頸部持續
    施以壓迫，將會因呼吸道阻塞而窒息死亡，竟仍基於殺人及
    違反保護令之犯意，自甲○○背後以左手臂勒住甲○○頸部，再
    以右手抓住左手加強施壓，至甲○○已癱軟無聲息後始放手，
    違反上開保護令，並致甲○○因兩側頸部遭外力壓迫導致腦部
    血管循環障礙引起窒息死亡。
三、甲○○死亡後，陳○○將甲○○抱到床上，蓋上棉被，後即吞服安
    眠藥，再到廚房飲用高梁酒，並於同日上午11時54分許致電
    其女乙○○，告知已將甲○○勒斃，交代其存摺放置位置等事，
    又持廚房水果刀試圖割腕自殺，惟因出力過淺而未果。乙○○
    聞訊後，電請居住在上址隔壁之舅舅丙○○（即甲○○之弟）前
    往查看，丙○○及鄰居丁○○一同前往現場，見甲○○平躺床上，
    呼喚均無回應，乃破門而入，發現甲○○已死亡，始知上情。
四、案經新竹縣政府警察局新埔分局報告臺灣新竹地方檢察署檢
    察官相驗後偵查起訴。
    理  由
一、證據能力：
    本件認定事實所引用之卷內證據資料（包含人證、物證、書
    證，詳下述及者），並無證據證明係公務員違背法定程序所
    取得，與本案事實亦有自然之關連性，公訴人、被告陳○○及
    其辯護人於準備程序迄至本案言詞辯論終結，均不爭執該等
    卷證之證據能力或曾提出關於證據能力之聲明異議，本院認
    引為證據為適當，是物證部分，依刑事訴訟法第158條之4之
    反面解釋，傳聞證據部分，依同法第159條之5等規定，下述
    認定事實所引用之證據方法均有證據能力。
二、認定事實：
　㈠上開犯罪事實，業據被告於本院準備程序及審理中全部自白
    坦認無誤，核與證人戊○○（即被告之子）、丙○○、丁○○於警
    詢時、證人乙○○於偵訊時所述情節大致相符，並有國軍桃園
    總醫院一般生化檢驗報告單（被告體內酒精反應）、國軍桃
    園總醫院附設民眾診療服務處診斷證明書（被告左側手腕表
    淺性撕裂傷）、案發現場照片、救護紀錄表、法醫檢驗報告
    書、解剖照片、法務部法醫研究所(110)醫鑑字第110110055
    8號解剖報告暨鑑定報告書、新竹地檢署相驗屍體證明書、
    新竹縣政府警察局刑案現場勘察報告卷所附資料、內政部警
    政署刑事警察局110年6月7日刑生字第1100031906號鑑定書
    、上開暫時保護令及保護令執行紀錄表附卷可參。
　㈡被告自警詢時起至原審準備程序所述勒脖經過甚詳，對照法
    醫解剖發現被害人頸部、臉部、眼結膜等處出血，符合窒息
    導致死亡之病理變化，及研判被害人極可能遭人從後以手臂
    絞扼或壓迫頸部，也有上嘴唇等處之掙扎傷，因而為事實欄
    所載死因判定，此等卷證均互核相符，是被告於原審審理中
    才改稱：我是踩到我太太的尿液滑倒，我左腳膝蓋壓到她脖
    子的右頸部氣管，才造成她斷氣云云，不但與本件解剖之客
    觀結果不符，亦與被告先前一致之供述不同，顯非實情。
　㈢被告於本院審理中自承：行兇時，腦筋清楚，是把太太勒死
    後，才陸續吞安眠藥30幾顆、到廚房喝高梁酒兩大杯、看到
    水果刀想要割腕，但打電話給女兒後沒多久就昏倒了等情，
    可見本案雖無證據證明被告預謀行兇，應係當下與被害人爭
    吵、口角及2人長期關係不睦才臨時起意，但被告意識清楚
    ，行為控制能力未受影響，卻仍決意徒手勒頸致被害人死亡
    ，其主觀上之殺人犯意仍堪認定。
　㈣從而，被告於本院出於任意性而為之自白，查與事實相符，
    前此否認之所辯，並不實在，本案事證明確，被告犯行堪以
    認定，自應依法論科。
三、論罪及駁回被告上訴之理由：
  ㈠核被告所為，係犯家庭暴力防治法第61條第1款之違反保護令
    罪、刑法第271條第1項殺人罪。至於被告故意實施家庭暴力
    行為而成立本件殺人罪，固該當家庭暴力防治法第2條第2款
    所稱之家庭暴力罪，惟因家庭暴力防治法對於家庭暴力罪並
    無科處刑罰之規定，則被告之殺人犯行，僅依刑法第271條
    第1項規定予以論科即可。
　㈡被告以一行為同時觸犯上開2罪名，為想像競合犯，依刑法第
    55條之規定，從一重之殺人罪處斷。
　㈢原審同此認定，以被告罪證明確，依刑事訴訟法第299條第1
    項前段、家庭暴力防治法第61條第1款、刑法第271條第1項
    、第55條等規定，審酌被告無視法院家暴令，起意對前配偶
    即被害人行兇，趁被害人毫無防備，以自背後勒頸方式殺害
    被害人，於被害人痛苦掙扎之際，復更用力加壓勒頸，殺意
    甚堅，視人命如草芥，惡性重大，侵害被害人之生命法益，
    所造成之被害人死亡結果，永遠無法挽回，更使被害人之家
    屬痛失至親，所受傷痛無法彌補，所生危害甚鉅，被害人弟
    弟丙○○於原審請求法院對被告從重量刑，又被告犯後初始雖
    承認犯行，惟嗣後多所辯解，於卷證已然彰顯被害人死因後
    ，猶辯稱其無殺人犯意、滑倒後膝蓋撞到被害人頸部，被害
    人才斷氣云云，在在顯示被告未有深刻反省及悔悟之心；惟
    念及被告並無暴力犯罪之刑事前科，雖前曾對被害人實施家
    庭暴力，應仍非窮凶惡極之人，今雖致被害人於死，然與以
    殘忍手段亂刀狂砍凌遲被害人致死之反社會性仍屬有別，兼
    衡被告自述國小畢業之智識程度，從事保全工作，經濟狀況
    尚可，案發時獨居之生活狀況等一切情狀，量處有期徒刑14
    年，再依法併宣告褫奪公權10年（誤引刑法第37條第1項應
    予更正，應係同條第2項）。經核原審就被告罪刑（含主刑
    及從刑）之認事用法並無違誤。
　㈣就量刑部分，上開原審所量處之主刑及從刑，形式上觀之，
    並無不當，被告上訴陳稱自己並非要故意致被害人於死，亦
    非計畫殺人，只是一時情緒激動，自己先前有精神病史及自
    殺傾向，原審判14年太重，請求從輕量刑。然查，事實部分
    之答辯，業據本院說明得心證之理由如前，被告後已全部坦
    認屬實，核與原審認定相符，則原判決之犯罪事實認定自無
    任何違誤，而原審之所以量處有期徒刑14年，業已詳為交代
    綜合審酌之量刑因子如前，已斟酌對被告有利（如初始均坦
    認犯行、前此素行良好等）、不利（如犯罪所生之危害甚鉅
    且無法彌補、後又為不實答辯等）之事實，參酌被害人家屬
    之意見而量刑如上，經本院依辯護人所請，調取被告於國軍
    桃園總醫院精神科就診之門診病歷紀錄，及被告於審理中之
    補充，可見被告經診斷確有持續性憂鬱症病史約3年、開始
    服藥、曾自殺過，109年9月間都還有看診加強藥性，但本案
    被告之所以犯案，與其個人憂鬱症病史或急性發作間並無明
    顯關連，純係對被害人言行不滿所致，則雖上開病史可參採
    為被告個人生活（健康）狀況之事實，但難認係明確對被告
    有利而致原宣告刑之裁量不當之原因；至於被告於本院雖坦
    認全部犯行，但原審實已斟酌被告原坦承、後否認並為不實
    答辯之犯後態度，且被告於本院接押訊問時，一度仍為與原
    審審理中相同之不實答辯，是本院認為，衡量被告犯後態度
    中有利、不利之事實後，兼審酌被害人家屬乙○○、戊○○、丙○○於本院當庭表達之意見，尤其丙○○提及被告泯滅良心，行
    為後還在騙等語（被告當庭向被害人家屬下跪道歉），暨檢
    辯雙方於量刑辯論時之主張，應認原審裁量後所為主刑及從
    刑之宣告，均屬適當，是被告上訴為無理由，應予駁回。
據上論斷，應依刑事訴訟法第368條，判決如主文。
本案經檢察官洪期榮提起公訴，檢察官陳慧玲到庭執行職務。
中　　華　　民　　國　　111 　年　　2 　　月　　22　　日
                    刑事第八庭  審判長法  官  陳世宗
                                      法  官  林呈樵
                                      法  官  吳勇毅
以上正本證明與原本無異。
如不服本判決，應於收受送達後20日內向本院提出上訴書狀，其
未敘述上訴之理由者並得於提起上訴後20日內向本院補提理由書
（均須按他造當事人之人數附繕本）「切勿逕送上級法院」。
                                      書記官  許家慧
中　　華　　民　　國　　111 　年　　2 　　月　　24　　日
附錄本案論罪科刑法條
中華民國刑法第271條
殺人者，處死刑、無期徒刑或10年以上有期徒刑。
前項之未遂犯罰之。
預備犯第1項之罪者，處2年以下有期徒刑。

家庭暴力防治法第61條
違反法院依第14條第1項、第16條第3項所為之下列裁定者，為本
法所稱違反保護令罪，處3年以下有期徒刑、拘役或科或併科新
臺幣10萬元以下罰金：
一、禁止實施家庭暴力。
二、禁止騷擾、接觸、跟蹤、通話、通信或其他非必要之聯絡行
    為。
三、遷出住居所。
四、遠離住居所、工作場所、學校或其他特定場所。
五、完成加害人處遇計畫。